【裁判字號】    97,簡上,832
【裁判日期】    980319
【裁判案由】    詐欺
【裁判全文】
臺灣桃園地方法院刑事判決             97年度簡上字第832號
上  訴  人  臺灣桃園地方法院檢察署檢察官
上  訴  人
即  被  告  乙○○
                    （現另案於臺灣台南監獄執行中）
                    （現寄押於臺灣桃園監獄）
上列上訴人因詐欺案件，不服本院刑事庭於民國97年7 月31日所
為97年度壢簡字第1693號第一審刑事簡易判決（聲請簡易判決處
刑案號：臺灣桃園地方法院檢察署97年度偵字第12178 號、97年
度偵字第12440 號），提起上訴，本院管轄之第二審合議庭判決
如下：
    主  文
原判決撤銷。
乙○○幫助意圖為自己不法之所有，以詐術使人將本人之物交付
，累犯，處有期徒刑月，如易科罰金，以新台幣壹仟元折算壹
日。
    事  實
一、乙○○前因違反毒品危害防制條例案件，經本院以95年度訴
    字第90號刑事判決判處有期徒刑10月確定，減為有期徒刑5
    月確定，於民國96年7 月16日執行完畢。詎其不知悔改，明
    知不法犯罪集團，經常要求被害人將被騙之款項匯入其所使
    用之人頭帳戶，以掩飾其詐欺取財之犯罪所得，並藉此逃避
    檢警人員之追緝，且預見向其取得存摺、提款卡及密碼等帳
    戶資料之人，會以其帳戶作為此類詐財取財之不法所用，竟
    仍基於幫助詐欺取財之不確定故意，容任他人使用其帳戶，
    以遂行詐騙他人財物之犯行，而於96年10月22日前之某不詳
    時地，將其前於96年10月15日所申請之華南商業銀行平鎮分
    行帳號第000000000000號帳戶之存摺、提款卡及密碼看報紙
    廣告以新臺幣（下同）4 千元出賣並告知一真實姓名年籍不
    詳之人，容任他人作為詐欺取財之工具。嗣該真實姓名年籍
    不詳之人取得前開存摺、提款卡及密碼後，即與其所屬之犯
    罪集團成員共同意圖為自己不法之所有，於96年10月22日，
    以電話向甲○○詐稱係其朋友何瑤如，因債務問題亟需10萬
    元應急；該集團成員復向丙○○佯稱愛心義賣抽獎中獎87萬
    元，但須先繳交公證費用5 萬2 千元，致使甲○○、丙○○
    陷於錯誤，甲○○於當日，依指示操作自動櫃員機，分別匯
    款10萬元；丙○○則於翌（23）日匯款5 萬2 千元至乙○○
    上開華南商業銀行平鎮分行帳戶，並旋遭詐欺集團成員所提
    領。嗣經甲○○、丙○○報警，而悉上情。
二、案經桃園縣政府警察局平鎮分局報請臺灣桃園地方法院檢察
    署檢察官偵查起訴。
    理  由
一、證據能力之判斷：
  (一)按被告以外之人於審判外之陳述雖不符刑事訴訟法第159 條
    之1至之4規定，而經當事人於審判程序同意作為證據，法院
    審酌該言詞陳述或書面陳述作成時之情況，認為適當者，亦
    得為證據；當事人、代理人或辯護人於法院調查證據時，知
    有刑事訴訟法第159條第1項不得為證據之情形，而未於言詞
    辯論終結前聲明異議者，視為有前項之同意，同法第159 條
    之5 定有明文。又該條立法意旨在於傳聞證據未經當事人之
    反對詰問予以核實，原則上先予排除，惟若當事人已放棄反
    對詰問權，於審判程序中表明同意該等傳聞證據可作為證據
    ；或於言詞辯論終結前未聲明異議，基於尊重當事人對傳聞
    證據之處分權，及證據資料愈豐富，愈有助於真實發見之理
    念，且強化言詞辯論主義，使訴訟程序得以順暢進行，上開
    傳聞證據亦均具有證據能力。準此，被告乙○○對檢察官所
    提證人即被害人甲○○、丙○○於警詢時之陳述無意見（詳
    97年度偵字第12440 號偵查卷第18頁至第20頁、97年度偵字
    第12178 號偵查卷第4 頁至第6 頁），復本院認其作成之情
    形並無不當情形，經審酌後認為適當，故該證人前開審判外
    之陳述得為證據，合先敘明。
  (二)另被告前向華南商業銀行平鎮分行申設之存款帳戶（戶名：
    乙○○，帳號：000000000000號）開戶資料暨存款往來明細
    、被害人丙○○之華南商業銀行代收存款憑條、被害人甲○○轉匯之臺灣銀行匯出匯款回條聯等物（見本院97年度簡上
    字第832 號卷第158 頁至第162 頁、97年度偵字第12178 號
    偵查卷第24頁至第27頁、第7 頁、97年度偵字第12440 號偵
    查卷第21頁），均與本案事實具有自然關聯性，復屬書證性
    質，且查無事證足認有違背法定程式或經偽造、變造所取得
    之情事，況檢察官及被告對此部分之證據能力亦不爭執，是
    堪認均有證據能力，附此敘明。
二、認定事實所憑之證據及理由：
  (一)前開犯罪事實，業經被告乙○○於本院審理時坦承不諱，核
    與證人甲○○、丙○○於警詢之證詞大致相符，復有被告前
    向華南商業銀行平鎮分行申設之存款帳戶（戶名：乙○○，
    帳號：000000000000號）開戶資料暨存款往來明細、被害人
    丙○○之華南商業銀行代收存款憑條、被害人甲○○轉匯之
    臺灣銀行匯出匯款回條聯等物存卷足參。綜此，由上開證人
    證詞、證物等補強證物，足證被告前開出於任意性自白核與
    事實相符。
  (二)綜上，本件足認被告確有將上開帳戶之存摺、提款卡及密碼
    出賣予詐欺集團使用事證明確，被告犯行堪予認定，應依法
    論科。
三、論罪科刑之依據：
    按幫助犯之成立，主觀上行為人須有幫助故意，客觀上須有
    幫助行為，意即需對於犯罪與正犯有共同之認識，而以幫助
    之意思，對於正犯資以助力，而未參與實施犯罪之行為者而
    言（參照最高法院75年度臺上字第1509號、88年度臺上字第
    1270號判決意旨）。被告將其所有銀行帳戶之提款卡與存摺
    出賣予詐騙集團成員作為詐騙財物之用，被告顯係基於幫助
    他人詐欺財物之犯意，且所為提供銀行帳戶予他人之行為，
    亦屬刑法詐欺罪構成要件以外之行為，其既以幫助他人詐欺
    之意思而參與犯罪構成要件以外之行為，核其所為係犯刑法
    第30條第1 項前段、刑法第339 第1 項之幫助詐欺罪，並應
    依刑法第30條第2 項之規定減輕其刑。原審審酌被告提供帳
    戶予他人使用，所為已影響社會正常交易安全，且增加被害
    人尋求救濟之困難，危害社會情節甚鉅，其犯罪之動機、目
    的、手段均不足取，及犯罪後否認犯行，難謂有悔悟之心等
    一切情狀，於法定刑5 年以下有期徒刑、拘役或科罰金之範
    圍內，量處被告有期徒刑4 月，並諭知易科罰金之折算標準
    ，且未宣告緩刑，尚符憲法比例原則及平等原則之要求，原
    審刑罰裁量權之行使並無違法不當之處。從而，檢察官以原
    審量刑過輕為由，提起上訴，及被告原於準備程序表示，伊
    因車禍遺失存摺、提款卡，伊密碼寫在存摺封面，伊否認犯
    罪云云為由，提起上訴，均無理由，應予駁回。惟查被告業
    已於審判期日與告訴人甲○○、丙○○和解，賠償甲○○4
    萬元，賠償丙○○1 萬元，並當庭交付完畢，有本院98年2
    月19日審判筆錄可稽，原審未及審酌，容有未洽。檢察官及
    被告執前詞提起上訴，雖無可採，然原審判決既有上開可議
    之處，仍應由本院予以撤銷改判之。爰審酌被告提供帳戶予
    他人使用，所為已影響社會正常交易安全，且增加被害人尋
    求救濟之困難，危害社會情節甚鉅，其犯罪之動機、目的、
    手段均不足取，及犯罪後終能坦承犯行之犯後態度，且業已
    與告訴人甲○○、丙○○和解，賠償甲○○4 萬元，賠償丙○○1 萬元，並當庭交付完畢等一切情狀，檢察官亦同意從
    輕量處被告有期徒刑3 月，而量處如主文所示之刑，併諭知
    易科罰金之折算標準。
據上論斷，應依刑事訴訟法第455 條之1 第1 項、第3 項、第36
9 條第1 項前段、第364 條、第299 條第1 項前段，刑法第30條
、第339 條第1 項、第47條第1 項、第41條第1 項前段，刑法施
行法第1 條之1 第1 項、第2 項前段，判決如主文。
本案經檢察官施昱廷到庭執行職務
中    華    民    國    98    年    3     月    19    日
                  刑事第六庭  審判長法  官  錢建榮
                                    法  官  呂美玲
                                    法  官  宣玉華
以上正本證明與原本無異。
不得上訴。
                                    書記官  陳育萱
中    華    民    國    98    年    3     月    19    日
附錄本案論罪科刑依據之法條：
中華民國刑法第339條
（普通詐欺罪）
意圖為自己或第三人不法之所有，以詐術使人將本人或第三人之
物交付者，處5 年以下有期徒刑、拘役或科或併科1 千元以下罰
金。
以前項方法得財產上不法之利益或使第三人得之者，亦同。
前二項之未遂犯罰之。


司法院資訊處製作；財團法人民間司法改革基金會備份。
